【裁判字號】    97,抗,352
【裁判日期】    971226
【裁判案由】    聲明異議
【裁判全文】
臺灣高等法院高雄分院民事裁定           97年度抗字第352號
抗  告  人  甲○○
上列抗告人因與相對人國防部軍備局間確定執行費事件，對於民
國97年9 月30日臺灣高雄地方法院97年度審聲字第1339號所為裁
定提起抗告，本院裁定如下：
    主  文
抗告駁回。
抗告程序費用由抗告人負擔。
    理  由
一、抗告意旨略以：伊於民國85年以前，占有高雄市○○區○○
    段301D面積610.84平方公尺、坪南段302D面積644.78平方公
    尺土地（下稱系爭土地），為使用耕作，乃係基於單獨占有
    之意思，故拆除房屋及圍籬工程款部分，應依實際拆除該地
    上物之事實而定負擔。又伊於本案判決敗訴後未再上訴，即
    有自動放棄占有之意思，且確未繼續占有系爭土地使用耕作
    。系爭土地現況已無農作物，並荒廢多年，亦無房屋及圍籬
    ，自無庸負擔執行費及拆除房屋及圍籬之工程款。再系爭土
    地旁之水泥塊為西側鄰地使用人所堆置，非伊所占有使用，
    是原裁定命伊應依占用土地面積而分擔執行費，自無理由，
    應予廢棄等語。
二、按強制執行之費用，以必要部分為限，由債務人負擔；又債
    權人因強制執行而支出之費用，得求償於債務人者，得準用
    民事訴訟法第91條之規定，向執行法院聲請確定其數額，強
    制執行法第28條第1 項、第29條第1 項定有明文。經查：
  (一)抗告人雖以其於本案判決敗訴後未再上訴，即有自動放棄占
    有之意思，且確未繼續占有系爭土地使用耕作云云。惟按債
    務人非依債務本旨實行提出給付者，不生提出之效力，給付
    兼須債權人之行為者，亦須按給付之債務本旨準備完成，通
    知債權人，以代提出，此觀民法第235 條規定自明。本件相
    對人訴請抗告人返還無權占有土地事件，經本院判決抗告人
    應將地上物拆除，交還土地予相對人，此有本院85年度重上
    更(一)第36號判決可憑，是抗告人經判決敗訴後，單純未再上
    訴及自動放棄占有，而未依上開判決內容將地上物清除後返
    還系爭土地予相對人，尚難謂係依債務本旨返還系爭土地，
    自不生給付之效力，即無從據以免除返還系爭土地之義務，
    是抗告人以系爭土地無執行之必要等情，尚無可採。
  (二)又執行法院於96年9 月20日勘驗現場，抗告人占有部分固為
    荒蕪、無耕作狀態，於同年11月1 日執行點交時，就抗告人
    部分係請地政人員確認界址並噴漆後，現況點交予債權人，
    此有各該執行筆錄記載可稽（本院卷第31至33頁），且執行
    書記官黃麗玉證稱：法院勘驗現場及執行點交時抗告人均未
    在場，96年9 月20日當天抗告人占用部分，土地是荒蕪的，
    無地上物及農作物存在，96年11月1 日執行點交是現況點交
    ，並無拆除地上物或果樹等語（本院卷第26頁）。惟經勘驗
    現場及執行點交時在場之債權人代理人楊譜諺律師到庭證稱
    ：法院於96年9 月20日進行勘驗，同年11月1 日進行強制執
    行，此期間債權人到占用土地現場瞭解，抗告人並無自動履
    行，土地上佈滿雜草，與相鄰土地間亦有圍籬，法院執行後
    隔幾日，抗告人有向執行拆除廠商要求債權人賠償等語，並
    提出照片2 幀為證（本院卷第25、26、30頁）。而自照片觀
    之，抗告人占有之系爭土地上，確係雜草叢生，甚為茂盛，
    且與相鄰土地間亦有圍籬存在，經提示上開照片予書記官黃
    麗玉後證述：抗告人占用部分確實有雜草，如同上開照片所
    示等語（本院卷第26頁），可見抗告人所占用之系爭土地雖
    無果樹，惟仍有雜草等物存在，自應予以清理拆除後，始得
    交還土地，執行法院所為之現況點交，乃係將系爭土地交由
    相對人執行清理拆除，並非無庸執行之意。抗告人以系爭土
    地已無農作物且荒廢多年，亦無地上物，無須執行一節，尚
    無可採。
  (三)再者，相對人請求「拆除房屋暨圍籬工程款」部分，經原裁
    定准許之新台幣（下同）335,445 元，乃包含磚、鋼鐵構造
    拆除10,335元、B5類廢棄物棄方選案（含廢棄物處理證明）
    35,340元、營建混合物類建物廢棄物運棄（含廢棄物處理證
    明）34,080元、基地回填修復（房屋拆除後不得有坑洞及廢
    棄物，回填高度含夯實與地面齊平）214,020 元、臨時水電
    申請（臨時水電設備及使用費、臨時電話費）11,406元、警
    示帶3,600 元、安全帽1,530 元、工作手套（棉質）276 元
    、口罩192 元、工作環境整理及垃圾清潔費3,000 元、施工
    告示牌（中英文字體對照）1,423 元、噴灑水設施20,243元
    ，此有支出憑證、統一發票、工程標單、工程標單內容說明
    在卷可按（原審執聲卷），至於圍籬工程部分1,627,453 元
    ，業經原裁定剔除未計算在執行費內。是依上開內容可知，
    「拆除房屋暨圍籬工程款」之項目，並非僅有拆除房屋及圍
    籬之支出甚明，其他廢棄物處理、基地回填、水電、工地安
    全警示、施工告示、灑水等費用，均與清除抗告人之地上物
    有關，且為執行所必要，則抗告人依其占有土地面積比例分
    擔此部分執行費，即屬正當。
  (四)至抗告人所稱系爭土地旁之水泥塊為西側鄰地使用人所堆置
    ，非其所占有使用云云。惟證人黃麗玉證稱：點交時沒有看
    到水泥塊等語；證人楊譜諺亦證稱：水泥塊是許豐家所有，
    不在本件執行範圍，故不含在拆除費用內等語（本院卷第27
    頁），則此部分既非執行範圍，亦未在本件請求執行費內，
    本院自無審酌之餘地。
三、綜上所述，相對人請求抗告人負擔其支出之執行費，應屬有
    據，原裁定依抗告人占有土地面積比例計算其應分擔之執行
    費用，並無違誤，抗告人指摘原裁定不當，求予廢棄改判，
    為無理由，應予駁回。
據上論結，本件抗告為無理由，依強制執行法第30條之1 ，民事
訴訟法第495 條之1 第1 項、第449 條第1 項、第95條、第78條
，裁定如主文。
中    華    民    國    97    年    12    月    26    日
                            民事第五庭
                                審判長法官  蔡明宛
                                法      官  曾錦昌
                                法      官  魏式璧
以上正本證明與原本無異。
本裁定不得再抗告。
中    華    民    國    97    年    12    月    26    日
                                書  記  官  林明威


司法院資訊處製作；財團法人民間司法改革基金會備份。
